ACORDAO-COMPLETO-2414539

ACÓRDÃO 8485/2020 ATA 27/2020 - SEGUNDA CÂMARA

VISTOS, relatados e discutidos estes autos de suposta aposentadoria deferida em favor de Vitória Régia Medeiros Dantas de Góes pela administração do Tribunal Regional do Trabalho da 11ª Região;
ACORDAM os Ministros do Tribunal de Contas da União, reunidos em Sessão da 2ª Câmara, nos termos do art. 71, III e IX, da Constituição de 1988, dos arts. 1º, V, 39, II, e 45 da Lei n.º 8.443, de 1992, e dos arts. 260, § 1º, e 262, § 2º, do RITCU, ante as razões expostas pelo Relator, em: 
9.1. considerar ilegal o ato inicial de aposentadoria em favor de Vitória Régia Medeiros Dantas de Góes (à Peça 2 sob o n.º 20783604-04-2016-000004-3) pela administração do Tribunal Regional do Trabalho da 11ª Região, negando-lhe o respectivo registro, diante da indevida percepção da vantagem como "opção" prevista no art. 2º da Lei nº 8.911, de 1994, da indevida incorporação da vantagem como "quintos" de função e da indevida percepção, como "Mensalidade Anajustra - VPI", do acréscimo de 13,23% sobre as parcelas remuneratórias em dissonância com a decisão proferida pelo STF na Reclamação n.º 14.872;
9.2. dispensar o ressarcimento das quantias percebidas indevidamente, mas de boa-fé, em consonância com a Súmula n.º 106 do TCU, deixando, ainda, de determinar a imediata cessação dos pagamentos inerentes aos "quintos" de função em respeito à decisão prolatada pelo STF no bojo do RE 638.115-CE;
9.3. determinar que, no prazo de 15 (quinze) dias contados da ciência desta deliberação, a administração do Tribunal Regional do Trabalho da 11ª Região adote as seguintes medidas:
9.3.1. faça cessar os pagamentos decorrentes do ato ora considerado ilegal em face da indevida percepção da vantagem como "opção" prevista no art. 2º da Lei nº 8.911, de 1994, e da indevida percepção, como "Mensalidade Anajustra - VPI", do acréscimo de 13,23% sobre as parcelas remuneratórias em dissonância com a decisão proferida pelo STF na Reclamação n.º 14.872, sob pena de responsabilidade solidária da autoridade administrativa omissa, nos termos do art. 71, IX, da Constituição de 1988 e do art. 262, caput, do RITCU;
9.3.2. dê ciência desta deliberação à interessada, alertando-a de que o efeito suspensivo proveniente da eventual interposição do subsequente recurso junto ao TCU não a eximirá da devolução dos valores percebidos indevidamente após a notificação, diante do não provimento desse recurso, devendo encaminhar os comprovantes da correspondente notificação ao TCU no prazo de 30 (trinta) dias;
9.3.3. encaminhe o novo ato de aposentadoria à apreciação do TCU, por intermédio do e-Pessoal, sem as ilegalidades apontadas pelo item 9.3.1 deste Acórdão, devendo o órgão de pessoal detalhar as parcelas dos "quintos de função" incorporados pela servidora inativa, além de informar as providências adotadas em relação a eventuais frações adquiridas a partir de funções exercidas entre 8/4/1998 e 4/9/2001, sem prejuízo de o órgão de origem também atentar para a necessidade de apresentar a devida fundamentação legal para cada parcela em todo o ato de aposentadoria;
9.3.4. promova o destaque e, se for o caso, reavalie a parcela inerente à incorporação de "quintos" de função originalmente concedida diante da eventual necessidade de absorção dessa parcela pelas subsequentes modificações legais produzidas sobre a estrutura remuneratória da correspondente carreira, em sintonia, assim, com a deliberação proferida pelo Supremo Tribunal Federal no bojo do RE 638.115 durante a Sessão de 18/12/2019; devendo se manifestar anual e conclusivamente sobre o cumprimento, ou não, desse item do acórdão em item específico no seu Relatório de Gestão em cada exercício financeiro;
9.3.5. promova a efetiva implementação das futuras absorções da parcela inerente à incorporação de "quintos" de função em face das supervenientes modificações legais produzidas sobre a estrutura remuneratória da correspondente carreira, em observância, então, à deliberação proferida pelo Supremo Tribunal Federal no bojo do RE 638.115 durante a Sessão de 18/12/2019; devendo se manifestar anual e conclusivamente sobre o cumprimento, ou não, desse item do acórdão em item específico no seu Relatório de Gestão em cada exercício financeiro;
9.4. determinar que o órgão de controle interno junto ao Tribunal Regional do Trabalho da 11ª Região verifique o efetivo cumprimento dos itens 9.3.4 e 9.3.5 deste Acórdão, devendo se manifestar anual e conclusivamente sobre o aludido cumprimento, ou não, desses itens do acórdão em item específico no seu Relatório de Auditoria de Gestão a partir da análise do correspondente Relatório de Gestão em cada exercício financeiro;
9.5. enviar a cópia do presente Acórdão, com o Relatório e a Proposta de Deliberação, à administração e, ainda, ao órgão de controle interno do Tribunal Regional do Trabalho da 11ª Região, para ciência e efetivo cumprimento aos itens 9.3 e 9.4 deste Acórdão; e
9.6. arquivar o presente processo, sem prejuízo de a unidade técnica promover o monitoramento da determinação proferida pelo item 9.3 deste Acórdão, representando ao TCU, se necessário.

Aposentadoria deferida em favor de Vitória Régia Medeiros Dantas de Góes pela administração do Tribunal Regional do Trabalho da 11ª Região.

Segunda Câmara

3. Interessada: Vitória Régia Medeiros Dantas de Góes (CPF XXX.238.492-XX).

13.1. Ministros presentes: Ana Arraes (Presidente), Augusto Nardes, Aroldo Cedraz e Raimundo Carreiro.
13.2. Ministros-Substitutos presentes: Marcos Bemquerer Costa e André Luís de Carvalho (Relator).

ANDRÉ DE CARVALHO

Trata-se de suposta aposentadoria deferida em favor de Vitória Régia Medeiros Dantas de Góes pela administração do Tribunal Regional do Trabalho da 11ª Região.
2. 	Após a análise do feito, o Auditor Federal Marival Azevedo Corado lançou o seu parecer à Peça 4, com a anuência, por delegação de competência, do diretor da Sefip (Peça 5) , nos seguintes termos:
" (...)  3. Ao analisar o ato submetido a registro, o Gestor de Pessoal deixou de consignar o fundamento concessório da aposentadoria. Ademais, a forma como as funções comissionadas foram discriminadas inviabiliza esta Unidade Técnica analisar com precisão as vantagens de 'quintos/décimos' e 'opção'.
4. Nessa situação, com base no art. 260, § 6º, do Regimento Interno deste Tribunal, propõe-se que a análise do ato seja considerada prejudicada, por inépcia, uma vez que as inconsistências prestadas no ato de aposentadoria impossibilita esta Unidade Técnica a emitir parecer sobre a legalidade do ato ora submetido a exame.
CONCLUSÃO 
5. A abrangência e a profundidade das verificações levadas a efeito fundamentam convicção de que a análise do ato de aposentadoria pode ser considerada prejudicada, por inépcia, com base no art. 260, § 6º, do Regimento Interno deste Tribunal.
PROPOSTA DE ENCAMINHAMENTO 
6. Ante o exposto, com fundamento nos arts. 71, inciso III, da Constituição Federal, 1º, inciso V, e 39, inciso II, da Lei 8.443/1992 e 260, § 6º, do Regimento Interno do Tribunal de Contas da União, propõe-se:
a) considerar prejudicada, por inépcia, a análise do ato constante do presente processo;
b) determinar à Unidade Jurisdicionada que registre o ato inicial de aposentadoria da interessada no Sistema E-Pessoal e submeta-o a registro no prazo de trinta dias, contados da ciência desta decisão".
3.	Enfim, por intermédio da Exma. Sra. Procuradora-Geral Cristina Machado da Costa e Silva, o MPTCU discordou da unidade técnica e, assim, sugeriu a ilegalidade do aludido ato, tendo, para tanto, lançado seu parecer à Peça 9 nos seguintes termos:
" (...)  Versam os autos sobre o ato inicial de aposentadoria de Vitória Régia Medeiros Dantas de Góes, no cargo de analista judiciário - área administrativa - do Tribunal Regional do Trabalho da 11.ª Região/AM e RR - TRT-11, com vigência a contar de 12/02/2016.
2. A Secretaria de Fiscalização de Pessoal - Sefip - opina por que a apreciação do ato de peça n.º 2 seja considerada prejudicada, por inépcia, por entender que faltam informações ao formulário que permitam à Corte de Contas formular juízo de mérito sobre a aposentadoria em análise, como o fundamento legal e o detalhamento do exercício de funções comissionadas (pareceres uniformes de peças n.ºs 4 e 5) .
3. Com as devidas escusas, compreendemos que as falhas apontadas no preenchimento do formulário de peça n.º 2 podem ser sanadas por outras fontes de informação. Em consulta à Seção 2 do Diário Oficial da União de 12/02/2016, identificamos a portaria de aposentadoria da inativa, a qual tem por base o artigo 3.º da Emenda 47/2005 (peça n.º 6) .
4. Ao percorrermos o formulário de peça n.º 2, é possível aferir que a interessada preenche todas as exigências previstas no artigo 3.º da EC n.º 47/2005, não havendo irregularidade quanto a esse aspecto.
5. Passando à análise dos proventos, identificamos que a inativa percebe 2/10 de função FC-5, 8/10 de função FC-4, opção de 65% da função FC-04, de Assistente Chefe, além do percentual judicial de 13,23%, pago sob a rubrica denominada 'Mensalidade Anajustra - VPI 13,23%', no valor de R$ 1.168,85 (dados extraídos do ato de peça n.º 2, da portaria de aposentadoria à peça n.º 6 e do contracheque de peça n.º 7, relativo ao mês de fevereiro/2020) .
6. Quanto à parcela de opção de função, suscitamos que a Corte de Contas exarou o Acórdão n.º 1.599/2019, por meio do qual o Pleno tratou recentemente da matéria relativa ao pagamento de parcela de opção de função na inatividade e decidiu, no item 9.4 da deliberação:
'9.4. firmar entendimento de que é vedado o pagamento das vantagens oriundas do art. 193 da Lei 8.112/1990, inclusive o pagamento parcial da remuneração do cargo em comissão ('opção') , aos servidores que implementaram os requisitos de aposentadoria após 16/12/1998, data de publicação da Emenda Constitucional 20, que limitou o valor dos proventos à remuneração do cargo efetivo no qual se deu a aposentadoria'.
7. No caso concreto ora analisado, observa-se que a inativa Vitória Régia Medeiros Dantas de Góes cumpriu os requisitos temporais do artigo 193, da Lei n.º 8.112/90, antes da revogação do referido dispositivo, em 19/01/1995, como demonstra o mapa de exercício de funções constante de fl. 4 do ato de peça n.º 2. No entanto, a interessada somente implementou os requisitos para se aposentar após o advento da Emenda Constitucional n.º 20/1998, razão pela qual se apresenta irregular o pagamento de opção de função à interessada, à luz do que dispõe o Acórdão 1599/2019-TCU-Plenário.
8. A inclusão da parcela judicial de Vantagem Pessoal Individual - VPI, correspondente ao percentual de 13,23%, observada no ato de peça n.º 2 e no contracheque atual da inativa, esbarra em determinação contrária expedida pela 2.ª Turma do Supremo Tribunal Federal que, ao apreciar a Reclamação n.º 14.872, fez determinação a todas as cortes trabalhistas no sentido de que suspendessem o pagamento do referido percentual. A decisão em comento teve o seguinte teor, o qual transcrevemos na íntegra:
'Decisão: A Turma, por votação unânime, confirmando a liminar e sua extensão anteriormente deferidas, julgou procedente a Reclamação para cassar o ato reclamado nos autos 2007.34.00.041467-0 (numeração nova 0041225-73.2007.4.01.3400) e determinar que outro seja proferido, com a observância das Súmulas Vinculantes 10 e 37 do STF, e, por consequência, todos os atos administrativos decorrentes de órgãos da Justiça do Trabalho que envolvam o pagamento dos 13,23%, inclusive a decisão administrativa do TST (Resolução Administrativa 1.819, de 12 de abril de 2016) e do CSJT (Resolução Administrativa 168, de 26 de abril de 2016) , julgando prejudicados os agravos internos. Determinou, ainda, a comunicação do teor desta decisão ao Presidente do Tribunal Superior do Trabalho, aos Presidentes dos Tribunais Regionais do Trabalho e ao Conselho Superior da Justiça do Trabalho para que suspendam imediatamente o pagamento da rubrica referente aos 13,23%, bem como a ciência de seu inteiro teor aos Presidentes de todos os Tribunais Superiores, do Tribunal de Justiça do Distrito Federal e Territórios, do Conselho Nacional de Justiça, do Conselho Nacional do Ministério Público e do Conselho da Justiça Federal, nos termos do voto do Relator. Falaram, pela Associação Nacional dos Servidores da Justiça do Trabalho - ANAJUSTRA, o Dr. Carlos Mário da Silva Velloso Filho; pela Federação Nacional dos Trabalhadores do Judiciário Federal e Ministério Público da União - FENAJUFE, o Dr. Danilo Prudente Lima; e, pela União, a Dra. Grace Maria Fernandes Mendonça, Advogada da União. Ausente, justificadamente, o Senhor Ministro Celso de Mello. Presidência do Senhor Ministro Gilmar Mendes. 2ª Turma, 31.5.2016'.
9. A 2.ª Turma do STF apreciou embargos declaratórios opostos contra a deliberação supra, os quais foram rejeitados, havendo o acórdão transitado em julgado em 29/08/2017, sendo os autos arquivados posteriormente (peça n.º 8) .
10. Portanto, a parcela de 13,23%, percebida pela inativa Vitória Régia Medeiros Dantas de Góes também deve ser impugnada, cabendo determinação ao TRT - 11.ª Região - no sentido de extirpar a referida vantagem dos proventos da interessada.
11. Por fim, ao analisarmos as parcelas de quintos concedidos à ex-servidora, não fica devidamente evidenciado no ato de peça n.º 2 se foram consideradas funções exercidas no período compreendido entre 09/04/1998, advento da Lei n.º 9.624/1998, e 04/09/2001, data de edição da Medida Provisória n.º 2.225-45/2001, o que estaria irregular, em face do entendimento também firmado pelo egrégio Supremo Tribunal Federal, ao julgar o Recurso Extraordinário n.º 638.115/CE, com repercussão geral.
12. Em Sessão de 19/12/2019, o Pleno do Supremo Tribunal Federal apreciou Embargos de Declaração opostos contra a deliberação originalmente proferida, os quais foram conhecidos e, ao lhes conferir efeitos infringentes, definiu uma modulação sobre os efeitos da decisão original, que havia considerado irregular qualquer incorporação de quintos decorrentes de funções exercidas no período compreendido entre 09/04/1998 e 04/09/2001. Transcrevemos o teor da decisão mais recente proferida pelo Pleno do STF, a qual ainda não foi publicada em órgão oficial, mas já está disponível no sítio do STF na internet:
'Decisão: Inicialmente, o Tribunal, por maioria, resolvendo questão de ordem suscitada pelo Ministro Dias Toffoli (Presidente) , deliberou que, para a modulação dos efeitos de decisão em julgamento de recursos extraordinários repetitivos, com repercussão geral, nos quais não tenha havido declaração de inconstitucionalidade de ato normativo, é suficiente o quórum de maioria absoluta dos membros do Supremo Tribunal Federal, vencido o Ministro Marco Aurélio, que diverge quanto à formulação da questão de ordem e quanto ao seu mérito. Votaram na questão de ordem os Ministros Luiz Fux e Roberto Barroso. Na sequência, o Ministro Dias Toffoli (Presidente) proclamou o resultado do julgamento deste recurso, ocorrido na sessão virtual de 11.10.2019 a 17.10.2019: 'O Tribunal, por maioria, acolheu parcialmente os embargos de declaração, com efeitos infringentes, para reconhecer indevida a cessação imediata do pagamento dos quintos quando fundado em decisão judicial transitada em julgado, vencida a Ministra Rosa Weber, que rejeitava os embargos. No ponto relativo ao recebimento dos quintos em virtude de decisões administrativas, o Tribunal, em razão de voto médio, rejeitou os embargos e, reconhecendo a ilegitimidade do pagamento dos quintos, modulou os efeitos da decisão de modo que aqueles que continuam recebendo até a presente data em razão de decisão administrativa tenham o pagamento mantido até sua absorção integral por quaisquer reajustes futuros concedidos aos servidores. Os Ministros Ricardo Lewandowski e Celso de Mello proviam os embargos de declaração e modulavam os efeitos da decisão em maior extensão. Ficaram vencidos, nesse ponto, os Ministros Marco Aurélio e Rosa Weber. Por fim, o Tribunal, por maioria, também modulou os efeitos da decisão de mérito do recurso, de modo a garantir que aqueles que continuam recebendo os quintos até a presente data por força de decisão judicial sem trânsito em julgado tenham o pagamento mantido até sua absorção integral por quaisquer reajustes futuros concedidos aos servidores, vencidos os Ministros Marco Aurélio e Rosa Weber. Tudo nos termos do voto do Relator. Afirmaram suspeição os Ministros Luiz Fux e Roberto Barroso'. Ausente, justificadamente, nesta assentada, o Ministro Celso de Mello. Plenário, 18.12.2019'.
13. Em razão do que foi recentemente decidido pelo STF no RE 638.115/CE, entendemos cabível proposta de determinação ao órgão gestor de pessoal para que promova o destaque de eventuais parcelas de quintos incorporados a partir de funções exercidas entre 8/4/1998 a 4/9/2001 pela inativa, a fim de possibilitar a aplicação da modulação definida nos embargos declaratórios apreciados pelo Supremo Tribunal Federal. Tal situação deverá ser evidenciada pelo TRT - 11.ª Região, quando encaminhar novo ato inicial à consideração da Corte de Contas, por intermédio do sistema e- Pessoal.
14. Por todas as irregularidades apontadas, a concessão de peça n.º 2 está irregular, cabendo-lhe a negativa de registro, devendo ser expedidas determinações corretivas ao órgão de pessoal e o envio de novo formulário ao escrutínio da Corte de Contas.
15. Informamos que o formulário em análise deu entrada na Corte de Contas em 11/04/2016, há menos de cinco anos, ficando dispensada a oitiva da inativa, por força do entendimento exarado no Acórdão 587/2011-TCU-Plenário.
16. Por todo o exposto, com as vênias de estilo por divergir do encaminhamento proposto pela Sefip às peças n.ºs 4 e 5, esta representante do Ministério Público de Contas propõe ao Tribunal que:
16.1. considere ilegal o ato inicial de aposentadoria de Vitória Régia Medeiros Dantas de Góes (CPF n.º XXX.238.492-XX) - peça n.º 2, negando-lhe o registro, além de ser dispensado o ressarcimento das importâncias indevidamente recebidas de boa-fé pela interessada, nos termos da Súmula TCU n.º 106;
16.2. seja determinado ao Tribunal Regional do Trabalho da 11.ª Região que, no prazo máximo de 15 (quinze) dias e, em relação à ex-servidora Vitória Régia Medeiros Dantas de Góes:
16.2.1. com fulcro no artigo 262 do Regimento Interno, exclua dos proventos da inativa a parcela de opção de função, por força do entendimento previsto no Acórdão 1599/2019-TCU-Plenário, bem como a rubrica de VPI relativa ao percentual de 13,23%, devido à determinação emanada pelo Supremo Tribunal Federal, nos autos da Reclamação n.º 14872, a qual transitou em julgado em 29/08/2017, sob pena de responsabilidade solidária da autoridade administrativa omissa;
16.2.2. promova o destaque das parcelas de quintos eventualmente incorporados com amparo em funções comissionadas exercidas entre 8/4/1998 a 4/9/2001, a fim de que sobre elas incida a modulação firmada nos Embargos Declaratórios movidos no Recurso Extraordinário n.º 638.115/CE, apreciado pelo Supremo Tribunal Federal, a qual estabelece a necessidade de absorção integral de tais parcelas por reajustes futuros, caso a incorporação não tenha se fundamentado em decisão judicial transitada em julgado;
16.2.3. encaminhe novo ato inicial de aposentadoria à consideração da Corte de Contas, por intermédio do sistema e-Pessoal, livre das irregularidades ora apontadas, devendo o órgão de pessoal detalhar as parcelas de quintos incorporados pela inativa, além de informar as providências adotadas em relação a eventuais frações adquiridas a partir de funções exercidas entre 8/4/1998 a 4/9/2001".
É o Relatório.

não há.

Procuradora-Geral Cristina Machado da Costa e Silva.

APOSENTADORIA. INDEVIDA VANTAGEM COMO "OPÇÃO" E "Mensalidade Anajustra - VPI". ILEGALIDADE. NEGATIVA DE REGISTRO. MANUTENÇÃO DOS PAGAMENTOS INERENTES A "QUINTOS" DE FUNÇÃO, COMO PARCELA DESTACADA, EM RESPEITO À DECISÃO PROLATADA PELO STF NO RE 638.115-CE. DETERMINAÇÕES.

APOSENTADORIA (APOS)

Secretaria de Fiscalização de Pessoal (Sefip).

Trata-se de suposta aposentadoria deferida pela administração do Tribunal Regional do Trabalho da 11ª Região sob as seguintes condições:
	Peça
	Beneficiária
	Data de Nascimento
	Tipo de Ato e
de Aposentadoria
	Vigência
	Enviado
ao TCU

	2
	Vitória Régia Medeiros Dantas de Góes
	29/3/1946
	inicial por aposentadoria, mas sem a consignação do fundamento 
	12/2/2016
	11/4/2016

2.	Ao assinalar que o gestor de pessoal do órgão de origem teria deixado de consignar o fundamento concessório da aposentadoria e a discriminação das funções comissionadas inviabilizaria a análise sobre as vantagens dos "quintos ou décimos" e da "opção", a Sefip teria assinalado o prejuízo à apreciação do referido ato de aposentadoria, por inépcia, nos termos do art. 260, § 6º, do RITCU, sugerindo o envio de determinação para o órgão de origem encaminhar o novo ato pelo e-Pessoal dentro do prazo de 30 dias.
3.	O MPTCU divergiu dessa proposta da unidade técnica sob a visão de as falhas no preenchimento do "Formulário de Concessão de Aposentadoria" (Peça 2) terem sido sanadas apenas nas outras fontes de informações, a exemplo do Diário Oficial da União (Peça 6) e do contracheque de fevereiro de 2020 (Peça 7) , restando, todavia, indicada a indevida concessão da vantagem como "opção" prevista no art. 2º da Lei n.º 8.911, de 1994, e no art. 18 da Lei n.º 11.416, de 2006, além da VPI sobre o patamar de 13,23%, ante a contrária determinação do STF na Reclamação nº 14.872, e da inadequada percepção da vantagem como "quintos ou décimos de função" transformada em VPNI pelo art. 62-A da Lei n.º 8.112, de 1990, e, por essa linha, o Parquet especial sugeriu a ilegalidade para o referido ato, negando-lhe o registro, com o subsequente envio de determinação para a exclusão das indevidas parcelas (opção e VPI) e o destaque das parcelas como quintos eventualmente incorporados a partir de funções comissionadas exercidas entre 8/4/1998 e 4/9/2001 para serem absorvidas pelos reajustes futuros.  
4. 	O TCU pode incorporar o parecer do MPTCU a estas razões de decidir.
5.	Bem se sabe que, em sintonia com o Acórdão 2076/2005-TCU-Plenário, a vantagem como "opção" prevista no art. 2º da Lei n.º 8.911, de 1994, restaria assegurada para aqueles que, até 18/1/1995, tivessem preenchido os requisitos temporais estabelecidos pelo art. 193 da Lei n.º 8.112, de 1990, tendo sido, ainda, garantida a percepção dessa vantagem para os atos de aposentadoria expedidos e já publicados no órgão de imprensa oficial até 25/10/2001 (data da publicação da Decisão n.º 844/2001-Plenário) .
6.	Ocorre, no entanto, que, mais adiante, o Acórdão 1599/2019-TCU-Plenário esclareceu a situação e firmou o entendimento no sentido de ser "vedado o pagamento das vantagens oriundas do art. 193 da Lei nº 8.112, de 1990, inclusive o pagamento parcial da remuneração do cargo em comissão ('opção') , aos servidores que implementaram os requisitos de aposentadoria após 16/12/1998, data da publicação da Emenda Constitucional 20, que limitou o valor dos proventos à remuneração do cargo efetivo no qual se deu a aposentadoria".
7.	Por esse ângulo, o MPTCU anotou que o entendimento exposto pelo aludido Acórdão 2076/2005-TCU-Plenário estaria vigente até 16/12/1998, pois a incorporação da vantagem como "opção" aos proventos de aposentadoria ou pensão resultaria no inaceitável descumprimento do art. 40, § 2º, da CF88 a partir da subsequente modificação empreendida pela EC n.º 20, de 1998.
8.	Ao discorrer, porém, sobre a vantagem inerente à incorporação de "quintos" de função, o MPTCU destacou que teria sido observada a eventual ilegalidade na aludida parcela, já que a percepção de "quintos" de função no presente caso concreto não estaria amparada pela jurisprudência do TCU (v.g. Decisão 925/1999 e Acórdãos 731/1003 e 732/2003, do Plenário) nem alinhada com o entendimento do STF (v.g.: RE 638.115/CE sob a relatoria do Ministro do STF Gilmar Mendes) no sentido de admitir a incorporação ou a atualização da vantagem como "quintos" transformada em VPNI pelo art. 62-A da Lei n.º 8.112, de 1990, somente até o dia 8/4/1998, em consonância com o art. 3º da Lei n.º 9.624, de 1998.
9. 	Bem se sabe, nesse ponto, que a jurisprudência do TCU estaria firmada no sentido da impossibilidade da incorporação de "quintos" pelo exercício de funções públicas no período compreendido entre a promulgação da Lei n.º 9.624, de 8/4/1998, e a edição da MP n.º 2.225-48, de 4/9/2001, a exemplo do Acórdão 2444/2015-TCU-Plenário, e dos Acórdãos 5.380/2016 e 8.788/2016, da 2ª Câmara, estando esse entendimento em consonância com a então jurisprudência do Supremo Tribunal Federal - STF (v.g.: RE 638.115-CE e MS 25.763-DF) . 
10. 	Ocorre, contudo, que, no julgamento do RE 638.115-CE durante a Sessão de 18/12/2019, o STF proferiu o seguinte pronunciamento:
	" (...) Decisão: Inicialmente, o Tribunal, por maioria, resolvendo questão de ordem suscitada pelo Ministro Dias Toffoli (Presidente) , deliberou que, para a modulação dos efeitos de decisão em julgamento de recursos extraordinários repetitivos, com repercussão geral, nos quais não tenha havido declaração de inconstitucionalidade de ato normativo, é suficiente o quórum de maioria absoluta dos membros do Supremo Tribunal Federal, vencido o Ministro Marco Aurélio, que diverge quanto à formulação da questão de ordem e quanto ao seu mérito. Votaram na questão de ordem os Ministros Luiz Fux e Roberto Barroso. Na sequência, o Ministro Dias Toffoli (Presidente) proclamou o resultado do julgamento deste recurso, ocorrido na sessão virtual de 11.10.2019 a 17.10.2019:
	'O Tribunal, por maioria, acolheu parcialmente os embargos de declaração, com efeitos infringentes, para reconhecer indevida a cessação imediata do pagamento dos quintos quando fundado em decisão judicial transitada em julgado, vencida a Ministra Rosa Weber, que rejeitava os embargos. No ponto relativo ao recebimento dos quintos em virtude de decisões administrativas, o Tribunal, em razão de voto médio, rejeitou os embargos e, reconhecendo a ilegitimidade do pagamento dos quintos, modulou os efeitos da decisão de modo que aqueles que continuam recebendo até a presente data em razão de decisão administrativa tenham o pagamento mantido até sua absorção integral por quaisquer reajustes futuros concedidos aos servidores. Os Ministros Ricardo Lewandowski e Celso de Mello proviam os embargos de declaração e modulavam os efeitos da decisão em maior extensão. Ficaram vencidos, nesse ponto, os Ministros Marco Aurélio e Rosa Weber. Por fim, o Tribunal, por maioria, também modulou os efeitos da decisão de mérito do recurso, de modo a garantir que aqueles que continuam recebendo os quintos até a presente data por força de decisão judicial sem trânsito em julgado tenham o pagamento mantido até sua absorção integral por quaisquer reajustes futuros concedidos aos servidores, vencidos os Ministros Marco Aurélio e Rosa Weber. Tudo nos termos do voto do Relator. Afirmaram suspeição os Ministros Luiz Fux e Roberto Barroso'. Ausente, justificadamente, nesta assentada, o Ministro Celso de Mello. Plenário, 18.12.2019".
11. 	Bem se vê, então, que o STF teria passado a considerar indevida a imediata cessação do pagamento dos "quintos" de função, quando estiver fundado em decisão judicial transitada em julgado, e, a despeito de reconhecer a ilegitimidade do pagamento dos "quintos", passou a modular os efeitos da decisão no sentido de admitir a manutenção do correspondente pagamento, até a integral absorção pelos subsequentes reajustes concedidos aos servidores, para os atuais beneficiários da subjacente vantagem por decisão administrativa ou judicial sem o trânsito em julgado.
12.	A despeito, pois, de restar configurada a eventual ilegalidade na correspondente parcela dos "quintos" de função, mas, decorrendo a aludida vantagem de decisão judicial ou administrativa em sintonia com a referida decisão do STF, o TCU deve deixar de determinar a imediata cessação dos pagamentos inerentes a esses "quintos" de função.
13.	De toda sorte, o TCU deve determinar que a administração do Tribunal Regional do Trabalho da 11ª Região adote as seguintes medidas:
 (a) promova o destaque e, se for o caso, reavalie a parcela inerente à incorporação de "quintos" de função originalmente concedida diante da eventual necessidade de absorção dessa parcela pelas subsequentes modificações legais produzidas sobre a estrutura remuneratória da correspondente carreira, em sintonia, assim, com a deliberação proferida pelo Supremo Tribunal Federal no bojo do RE 638.115 durante a Sessão de 18/12/2019; devendo se manifestar anual e conclusivamente sobre o cumprimento, ou não, desse item do acórdão em item específico no seu Relatório de Gestão em cada exercício financeiro; e
 (b) promova a efetiva implementação das futuras absorções da parcela inerente à incorporação de "quintos" de função em face das supervenientes modificações legais produzidas sobre a estrutura remuneratória da correspondente carreira, em observância, então, à deliberação proferida pelo Supremo Tribunal Federal no bojo do RE 638.115 durante a Sessão de 18/12/2019; devendo se manifestar anual e conclusivamente sobre o cumprimento, ou não, desse item do acórdão em item específico no seu Relatório de Gestão em cada exercício financeiro.
14.	O TCU deve determinar, ainda, que o órgão de controle interno junto ao Tribunal Regional do Trabalho da 11ª Região se manifeste anual e conclusivamente sobre o referido cumprimento, ou não, das aludidas medidas em item específico no seu Relatório de Auditoria de Gestão a partir da análise do Relatório de Gestão em cada exercício financeiro.
15.	Por outro lado, como "Mensalidade Anajustra - VPI", o aludido acréscimo de 13,23% sobre as parcelas remuneratórias não deveria produzir o reflexo sobre os atuais proventos da beneficiária, em face da decisão proferida pelo STF ante a Reclamação n.º 14.872 no sentido de determinar a cessação do subjacente pagamento dessa vantagem, e, assim, o TCU deve determinar que o órgão de origem atente para a estrita observância à referida decisão do STF, devendo atentar, ainda, para a necessidade de apresentar a devida fundamentação legal para cada parcela do ato de aposentadoria.
16.	Diante, enfim, da entrada do aludido ato de aposentadoria no TCU há menos de 5 anos, não seria necessária a prévia oitiva da aludida interessada, estando esse entendimento em plena consonância com a jurisprudência do STF (v.g.: MS-25.116 e MS-25.403) e com a exceção prevista na Súmula Vinculante n.º 3 do STF, além de estar em sintonia com a jurisprudência do TCU (v.g.: Acórdão 587/2011-TCU-Plenário, entre outros) .
17.	O TCU deve assinalar a ilegalidade, portanto, do ato de aposentadoria em favor de Vitória Régia Medeiros Dantas de Góes para lhe negar o respectivo registro, prolatando as determinações ora anunciadas.
Ante o exposto, pugno pela prolação do Acórdão ora submetido a este Colegiado.
TCU, Sala das Sessões, em tagDataSessao.
Ministro-Substituto ANDRÉ LUÍS DE CARVALHO 
Relator